臺灣臺北地方法院交通事件裁定　　　　　　　　　九十一年度交聲字第一一九一號
　　異議人即
　　受處分人　　甲○○
右列受處分人因違反道路交通管理處罰條例案件，對於台北市交通事件裁決所九十一
年八月八日所為之處分（原處分：北市裁三字第裁二二－ＡＢＹ一０一一六三號），
聲明異議，本院裁定如左：
    主  文
原處分撤銷。
甲○○汽車駕駛人，酒精濃度超過規定標準駕駛汽車，處罰鍰新台幣萬肆仟伍佰元
，並吊扣其駕駛執照壹年。
    理  由
一、按汽車駕駛人飲酒後其吐氣所含酒精成份超過每公升０．二五毫克以上者，不得
    駕車，道路交通安全規則第一百十四條第二款定有明文。而汽車駕駛人，酒精濃
    度過量駕駛汽車者，處新台幣（以下同）一萬五千元以上六萬元以下罰鍰，並當
    場禁止其駕駛及吊扣其駕駛執照一年，道路交通管理處罰條例第三十五條第一項
    第一款（舊法）定有明文。
二、本件受處分人即異議人甲○○於九十一年六月八日二時四十六分許，駕駛車號六
    Ａ－九０八六號自用小客車行經台北市○○○路、新生北路時，為台北市警察局
    中山分局（下稱中山分局）員警黃智源實施路檢攔停，並對受處分人實施酒測，
    發現其吐氣所含酒精成份為每公升０．四三毫克，員警隨即以受處分人有違反前
    揭道路交通管理處罰條例第三十五條第一項第一款（舊法）規定之行為掣單舉發
    ，經受處分人於應到案日期前自行到案申訴，原處分機關函請舉發單位中山分局
    調查結果，仍認受處分人有前開違規行為，原處分乃依前揭道路交通管理處罰條
    例第三十五條第一項第一款規定（舊法）及違反道路交通管理事件統一裁罰標準
    及處理細則第四十四條第一項規定逕行裁處受處分人罰鍰三萬四千五百元並予吊
    扣其駕駛執照十二個月。
三、受處分人經合法傳喚未到庭，其異議狀載之異議意旨並不否認有於前述時地為警
    攔檢實施酒測，經測出其吐氣所含酒精成份為每公升０．四三毫克之事實，並有
    記載受處分人經警實施酒測後其吐氣所含酒精成份為每公升０．四三毫克之舉發
    通知單一紙在卷可稽，惟矢口否認有違反道路交通管理處罰條例之行為，辯稱：
    伊當時吃完宵夜回到停在該處之車上，坐在車上，並未開車，員警即前來敲門臨
    檢，伊雖有喝酒，但沒有開車云云，惟查：證人即對受處分人開單告發之員警黃
    智源於本院九十一年九月二十四日調查時，以具結擔保其供述之真實性並在負擔
    偽證罪之心理處罰狀態下供稱：（問：提示舉發單，本件是你舉發？）是；當時
    受處分人是從民權東路由西往東行駛過來，經過新生北路當時我們在該處執行酒
    測，看到他緊急煞車，他後方的車因而四處閃避，我們覺得可疑，就攔他下來指
    揮他到路邊，請他搖下車窗，聞到他滿身酒味，雙眼通紅，並請他出示駕、行照
    ，使用酒測器檢測，經檢測結果為０．４３等語（當日訊問筆錄參照），按證人
    黃智源乃為原處分機關所認定受處分人酒後駕車違規行為之原證人，其並到庭在
    本院法官面前以言詞供述本件訴訟上之待證事實－即受處分人有前開違規事實，
    本院由其上開供述已得有受處分人確有上開違規行為之心證，且於本件卷存證據
    資料內並無任何積極證據足以證明證人黃智源上開供述係屬虛偽，亦無有足以令
    人顯信黃智源其供述為不可採之品性證據或前科證據存在，本院自不得僅以證人
    為本件開單告發受處分人之員警而全盤抹煞其在訴訟上所具有之原證人資格，而
    受處分人對前開證人之供述並無法舉出或請本院調查任何對其有利之證據資料，
    以使本院對證人所供述受處分人違規之事實產生任何合理之懷疑，且交通警察掣
    單舉發違反道路交通管理處罰條例所列之違規事實，本質上為行政處分，係公務
    員基於職務上之權力，依法就特定之具體事件所為之具公法上效果之單方面行政
    行為，基於公務員為公法上行為具有公信力之原則，該行政行為當可被推定為真
    正，其據以依法處分之事實認定亦為正確無誤，從而本件異議人既未能提出證據
    以資證明其確未於酒後駕駛前開車輛，僅空言稱並未駕駛，尚難認其辯解為可採
    ，本件事證明確，受處分人確有酒精濃度超過規定標準而駕駛汽車之行為堪以認
    定。
四、綜上所述，受處分人確有在前揭時地酒精濃度過量駕駛汽車之違規行為，從而原
    處分機關依前揭道路交通管理處罰條例（舊法）第三十五條第一項第一款及違反
    道路交通管理事件統一裁罰標準及處理細則第四十四條第一項規定逕行裁處異議
    人罰鍰三萬四千五百元併予吊扣其駕駛執照十二個月，固非無見，惟如前所述，
    九十一年七月三日總統修正公之道路交通管理處罰條例第三十五條第一項規定，
    已於同年九月一日生效施行，新法第三十五條之規定對酒精濃度超過規定標準駕
    車（未使人受傷或死亡）之處罰，已修正為處一萬五千元以上六萬元以下之罰鍰
    並當場移置保管其車輛並吊扣駕駛執照一年，此修正後之法律顯有不同，應認係
    屬法律之變更，原處分機關未及比較新舊法之適用而為此部分處分，自有未洽，
    本件受處分人之異議雖無理由，惟原處分既有未洽，自應由本院將原處分撤銷，
    而現行之道路交通管理處罰條例第三十五條，其修正後之新法，如前所述與修正
    前之舊法比較結果，舊法顯有利於受處分人（因新法非僅當場禁止駕駛，甚且當
    場移置保管其車輛），依學者所認，行政罰在法律之適用上應有刑法第二條第一
    項「行為後法律有變更者，適用裁判時之法律。但裁判前之法律有利於行為人者
    ，適用最有利於行為人之法律。」及稅捐稽徵法第四十八條之三「納稅義務人違
    反本法或稅法之規定，適用裁處時之法律。但裁處前之法律有利於納稅義務人者
    ，適用最有利於納稅義務人之法律。」規定所揭示之「從新從輕」原則之類推適
    用（陳清秀著【依法行政與法律的適用】一文，收錄於翁岳生編【行政法】一書
    ，第一七六頁至第一七九頁，八十七年三月版），本院自應適用修正生效前之舊
    法為本件之裁判，仍以受處分人有違反道路交通管理處罰條例（舊法）第三十五
    條第一項第一款規定之行為，依該條規定及違反道路交通管理事件統一裁罰標準
    及處理細則第四十四第一項規定逕行裁處受處分人罰鍰三萬四千五百元，並吊扣
    其駕駛執照一年如主文第二項所示，以資適法。
據上論斷，應依道路交通案件處理辦法第二十條前段，裁定如主文。
中      華      民      國      九十一      年    九    月    二十五    日
                                      臺灣臺北地方法院交通法庭
                                          法  官  歐陽漢菁
右正本證明與原本無異。
如不服本裁定應於送達後五日內向本院提出抗告狀。
                                          書記官  沈 芳 君
中      華      民      國    九十一    年      九      月     三十     日
